臺灣板橋地方法院交通事件裁定　　　　95年度交聲字第1578號
原處分機關　交通部公路總局臺北區監理所
受處分人即
異　議　人　甲○○
上列受處分人因違反道路交通管理處罰條例事件，對於交通部公
路總局臺北區監理所民國95年8月23日所為之處分（原處分案號
：北監自裁字裁40-Z00000000號），聲明異議，本院裁定如下：
    主  文
原處分撤銷。
甲○○汽車駕駛人，汽車行駛於高速公路，不遵管制規則，而未
依標線指示行車，處罰鍰新臺幣仟元，並記違規點數壹點。
    理　由
一、按行政罰法第五條規定：「行為後法律或自治條例有變更者
    ，適用行政機關最初裁處時之法律或自治條例。但裁處前之
    法律或自治條例有利於受處罰者，適用最有利於受處罰者之
    規定。」，查受處分人行為後，道路交通管理處罰條例於民
    國94年12月28日修正公布，並於95年7月1日起施行，關於在
    高速公路上未依標線指示行車，經比較修正前該條例第三十
    三條、第六十三條及高速公路交通管制規則第八條第一項前
    段規定、修正後該條例第三十三條、第六十三條規定，對受
    處分人並無較不利之情事，爰依前揭從新從輕原則，適用裁
    處時即修正後之法律，合先敘明。次按汽車行駛於高速公路
    或設站管制之道路，不遵管制規則，而未依標線指示行車者
    ，處汽車駕駛人新臺幣（下同）三千元以上六千元以下罰鍰
    ，並記違規點數一點，修正後道路交通管理處罰條例第三十
    三條第一項第十三款、第六十三條第一項第一款分別定有明
    文。又槽化線，用以引導車輛駕駛人循指示之路線行駛，並
    禁止跨越，道路交通標誌標線號誌設置規則第一百七十一條
    第一項前段定有明文。
二、本件異議人即受處分人甲○○於民國95年3月20日上午7時46
    分許，駕駛車牌號碼3657-DR號自用小客車，在國道三號公
    路土城交流道南北入口匝道處，因車流擁擠未依序前進，而
    有違規跨越槽化線插入連貫車道情事，為內政部警政署國道
    公路警察局第六警察隊隊員警以拍照之方式採證，並以受處
    分人所有之汽車有違反道路交通管理處罰條例第三十三條第
    一項、第六十三條第一項第一款不遵管制規定（不依規定任
    意變換車道）之違規事實製單舉發。嗣受處分人於舉發通知
    單上所載應到案日期前向原處分機關提出申訴，並告知其為
    當時之實際駕駛人，經原處分機關函請原舉發單位調查結果
    ，原處分機關仍認受處分人駕駛汽車有上開違規行為，乃依
    道路交通管理處罰條例第三十三條第一項、第六十三條第一
    項第一款及違反道路交通管理事件統一裁罰基準表之規定，
    於95年8 月23日裁處受處分人罰鍰三千元，並記違規點數一
    點。異議意旨略以：異議人確實有駕駛車牌號碼3657-DR 號
    自用小客車於土城交流道南北入口匝道處跨越槽化線之事實
    ，原處分機關以異議人違反道路交通管理處罰條例第三十三
    條第一項之規定而裁罰異議人，然前揭例第三十三條第一項
    僅規定「汽車行駛於高速公路... 」，與異議人所駕駛車輛
    之地點係位於交流道上並不相同，顯然構成要件並不一致，
    實難適用該條項據以裁罰。另依違反道路交通管理事件統一
    裁罰基準及處理細則第十二條第一項第十五款規定，交通警
    察對於因客觀具體事實，致違反本條例規定係出於不得已之
    行為免予舉發，本件異議人當時由省三道右轉上土城交流道
    ，由於左線車道已被土城方向來車排滿，車與車之間已無適
    當距離足供右線車切入左線道，異議人駕車顯示方向當時走
    時停，尋求切入點而未能獲得，始有異議人駕車跨越槽化線
    之事實發生，爰聲明異議，請求撤銷原處分等語。
三、異議人甲○○提出聲明異議狀坦承於上揭時間確有駕駛其車
    牌號碼3657-DR號自用小客車於上開高速公路匝道路段跨越
    槽化線進入北向左側車道之事實，並有原採證照片一幀附卷
    可稽，其駕駛汽車有上述違規行為已可認定。異議人固執前
    詞置辯，然查，按道路交通管理處罰條例第三條對該條例所
    用之名詞均加以釋義，惟對「高速公路」一詞並無論及，而
    關於汽車駕駛人在「高速公路」上違規駕駛行為之處罰則明
    列於同條例第三十三條，至於該條例第三十三條中所指之「
    高速公路」，其定義復由同條例第三十三條第六項所授權訂
    立之高速公路及快速公路交通管制規則（下稱管制規則）第
    二條所定義，再依該管制規則第二條第一項第一款規定高速
    公路之定義為「指其出入口完全控制，中央分隔雙向行駛，
    除起訖點外，並與其他道路立體相交，專供汽車行駛之公路
    。」；同條項第十二款定義交流道為「指高速公路及快速公
    路間或與其他道路連接，以匝道構成立體相交之部分。」；
    同條項第十三款定義匝道為「指交流道中為加減速車道及主
    線車道與其他道路間之連接部分。」，是依上開規定，可認
    定道路交通管理處罰條例第三十三條中所指之「高速公路」
    一詞，應係舉凡該管制規則第二條第一項第三款至第十六款
    所指之部分。又依吾人一般生活經驗，所謂「交流道」、「
    路肩」、「匝道」等名詞確實為高速公路結構上之一部分，
    在觀念上無從分割看待，而相較於一般市區道路，更無獨立
    存在之必要性及可能，且就立法目的上而言，道路交通管理
    處罰條例第三十三條對於駕駛人就相同類型之違規行為均處
    以較一般道路為重之罰則，揆其目的無非鑑於高速公路行車
    速度快，駕駛人之違規行為往往造成更為嚴重之後果，是若
    謂駕駛人在高速公路所附屬之交流道、匝道上之違規行為，
    均非道路交通管理處罰條例第三十三條之規範對象，並自該
    條排除而比照一般道路違規情形等同視之，容非立法者之立
    法本意，更與是否該當於構成要件及授權明確之法理無關，
    異議人就此部分之辯解，實無可採。且我國高速公路交通繁
    忙，堵車情形並非罕見，此為普通一般民眾週知之事實，而
    高速公路上為使行車安全順暢，於匝道匯合路口處劃設有槽
    化線，用以引導車輛駕駛人循指示之路線行駛並禁止跨越，
    縱然有塞車情形，駕駛人亦應於車道上依序前進，非得藉以
    合理化其違規之事實，且置高速公路交通安全於不顧。況依
    卷附採證相片及地理縮小圖所示，異議人自省三道右轉至土
    城交流道南北入口匝道匯合處，依照比例尺換算後仍有六百
    餘公尺足供變換車道之距離，是縱該路段有相當車流量，多
    數車輛仍非無法依設置之交通標誌、標線或號誌之規定行駛
    ，行駛外側車道之車輛亦非無相當距離足以及時間變換至內
    側車道，違規跨越劃設於交岔匝道口之槽化線以變換車道之
    車輛多半係貪圖外側車道車輛較少、行車速度較快，始未及
    時變換車道，迄至匝道口再跨越槽化線、強行插入連貫車隊
    ，則異議人既非不能依設置之交通標誌、標線或號誌指示行
    駛，其係貪便求快而故意違反槽化線標線指示變換車道甚明
    ，異議人所辯，委無可採。
四、綜上所述，異議人確有在前揭時地之高速公路上，不遵槽化
    線標線行駛之違規行為，原處分機關依道路交通管理處罰條
    例第三十三條第一項規定，以受處分人在高速公路不依規定
    任意變換車道而裁處罰鍰三千元，固非無見，惟受處分人是
    不遵槽化線標線行駛，已詳如前所述，是以異議人異議雖無
    理由，然原處分既有不當，仍應由本院將原處分撤銷，以受
    處分人有修正後道路交通管理處罰條例第三十三條第一項第
    十三款之違規行為，處以三千元之罰鍰，並記違規點數一點
    ，裁處如主文第二項所示，以資適法。
五、據上論斷，應依道路交通案件處理辦法第二十條前段，裁定
    如主文。
中　　華　　民　　國　　96　　年　　1 　　月　　29　　日
                    交通法庭    法　官  李幼妃
以上正本證明與原本無異。
如不服本裁定，應於送達後5日內，向本院提出抗告狀。
                                書記官  黃頌棻
中　　華　　民　　國　　96　　年　　1 　　月　　29　　日
